臺灣高等法院臺南分院刑事判決　　　　九十一年度交上訴字第六四一號　Ａ
　　　上　訴　人
　　　即　被　告　乙　○　○
　　　選任辯護人　黃　勝　昭
右上訴人因遺棄等案件，不服臺灣臺南地方法院九十年度交訴字第二六七號中華民國
九十一年四月八日第一審判決（起訴案號：臺灣臺南地方法院檢察署九十年度偵字第
五五五四、五九三六號），提起上訴，本院判決如左：
      主      文
上訴駁回。
      事      實
一、乙○○於民國 (下同）八十八年間因酒後駕車，觸犯公共危險罪，經臺灣臺南地
    方法院判處罰金二萬元，於八十八年十月二十七日易科罰金執行完畢，駕駛執照
    並經監理機關吊扣中，仍不知悔改。詎於九十年五月十三日中午某時起，在臺南
    市○○路之模具工廠內，與三位朋友一同飲酒，獨飲「玉泉清酒」二瓶，已達不
    能安全駕駛動力交通工具之程度，明知飲酒後，吐氣所含酒精濃度超過每公升０
    ‧二五毫克以上者，將為酒力所困，辨識力、注意力、反應力均不如常，依規定
    不得駕車，以及其駕駛執照因違規為監理機關吊扣期間，不得駕車之規定，竟不
    顧大眾行車之安全，仍駕駛其所有車牌號碼Ｓ三─四四五六號富豪牌自用小客車
    ，欲前往臺南縣西港鄉老宅。於當日下午十八時許，乙○○沿臺南市○○路○○
    道由南向北，行駛至該路二段六五八號前時，理應注意汽車行駛時，駕駛人應注
    意車前狀況，並隨時採取必要之安全措施及駕駛人駕駛汽車，應遵守道路交通標
    誌、標線、號誌之指示，而依當時天候晴朗、夜間有照明、直路、路面乾燥、無
    缺陷、道路尚未有任何無障礙物、視距復屬良好等情以觀，客觀上並無不能注意
    之情事，竟疏於注意，酒後逆向行駛跨越對向快車道至對向慢車道上，適丙○○
    沿台南市○○路○段慢車道，由北往南方向騎乘車牌號碼ＯＳＡ─七七八號之重
    型機車行經該處，為乙○○所駕駛自用小客車之左方後照鏡直接撞擊丙○○所騎
    乘之機車車身，致丙○○人車倒地因而受有「左手左腳擦傷、頭部挫傷」之傷害
    （過失傷害部分已撤回告訴，撤回告訴狀見偵查卷第二一至二二頁））。乙○○
    明知肇事致人受傷後，竟未下車察看，或採取其他必要之救護措施，而逕行駕車
    逃離現場，適逢鄭獻童駕駛車輛行經該處目擊乙○○肇事後，將車輛開至乙○○
    車輛駕駛座前方試圖攔阻乙○○未果，乃記下車號報警；乙○○復繼續行駛，於
    當日下午十八時十分許，沿台南市○○路，由東往西方向，行駛至該路二段二七
    七號前時，理應注意汽車行駛時，駕駛人應注意車前狀況，並隨時採取必要之安
    全措施及汽車在未劃標線之道路，應靠右行駛之規定，而依當時天候晴朗、夜間
    有照明、路面乾燥、無缺陷、道路無障礙物、視距復屬良好等情事，客觀上無不
    能注意之情狀，竟又疏於注意而逆向道路左方行駛，適黃吳梅雀騎腳踏車沿公學
    路，由西往東方向而來，為乙○○自小客車以前保險桿直接衝撞黃吳梅雀騎乘之
    腳踏車前輪，致黃吳梅雀人車倒地因而當場受有「左側前額、顳部及右顴部挫擦
    傷、腹部腫脹、左側腹股溝處撞挫裂傷併周圍組織皮下撕裂傷 (似妊娠挫傷)、
    右腰臀側淤傷、雙肱骨骨折、左股骨骨折、左膝撞挫傷併骨折及左小腿外側挫淤
    傷，右大腿內側大面積挫淤傷」之傷害。乙○○下車走到倒臥路旁水溝內之黃吳
    梅雀身旁查看後，竟不對黃吳梅雀施以必要之救護措施，反而上車加速逃離現場
    。嗣經目擊乙○○撞及黃吳梅雀之甲○○於該日下午十八時二十八分報警，救護
    車於該日下午十八時三十五分，接獲通知到達現場，十八時五十五分送達奇美醫
    院救治，又於甲○○報警時，適陳映琦亦駕車經過，經甲○○告知乙○○車輛為
    肇事車輛後，陳映琦乃一路駕車尾隨乙○○至臺南縣西港鄉溪埔寮二七之一號後
    ，報警前來逕行拘提乙○○，旋於當晚十九時十九分許，測試乙○○呼氣後所含
    酒精濃度仍高達每公升一‧０八毫克之數值。黃吳梅雀則經送醫急救至該日晚間
    二十二時許，仍因「全身多發性骨折併出血性休克」死亡。
二、案經黃吳梅雀之配偶黃平南訴由臺灣臺南地方法院檢察署檢察官及台南市警察局
    第三分局報請同署檢察官偵查起訴。
      理      由
一、上訴人即被告乙○○對於在右揭時、地無駕駛執照、酒後駕車；逆向行車撞及被
    害人丙○○所騎乘之機車，造成丙○○受傷後未下車察看，或採取其他必要之救
    護措施，而逕行駕車離開現場，以及駛入左方車道撞及黃吳梅雀騎乘之腳踏車，
    導致黃吳梅雀當場受有「左側前額、顳部及右顴部挫擦傷、腹部腫脹、左側腹股
    溝處撞挫裂傷併周圍組織皮下撕裂傷 (似妊娠挫傷)、右腰臀側淤傷、雙肱骨骨
    折、左股骨骨折、左膝撞挫傷併骨折及左小腿外側挫淤傷，右大腿內側大面積挫
    淤傷」之傷害，肇事後逕行駕車離去之，及黃吳梅雀送醫急求無效後因「全身多
    發性骨折併出血性休克」死亡之事實，均坦承不諱，惟矢口否認有致人死傷後而
    逃逸之故意，並辯稱：我當時酒醉不省人事，只感覺輕輕碰撞到丙○○而已，亦
    未發覺鄭獻童在攔止，撞擊黃吳梅雀時是有感覺碰到東西，也有下車察看，但只
    看到腳踏車倒臥路面，沒有看到人，我就再上車云云，經查：
（一）被告酒後駕駛動力交通工具犯行部分：上訴人對於酒後駕車一節，於警訊、原
      審偵審時及本院審理時均坦白承認，並有台南市○○○道路交通事故調查報告
      表、舉發違反道路交通管理事件通知單、酒精濃度測試紀錄各一紙及現場蒐證
      照片十張可資為證（見警卷第十至十一頁、第六頁、相驗卷第十六至十九頁）
      ，應堪信其自白為真實。按酒精使用後對人體之影響，除造成自主神經系統亢
      奮，與認知功能之暫時性缺損外，與駕駛能力有關者，為對於移動景物的追蹤
      能力、經強光照射後恢復視力，及監視四周的注意力等，而此三種能力在夜間
      駕車尤其重要，許多人飲酒後因沒有可自覺的生理反應，以致腦部功能已缺損
      而仍不自知照常開車，此乃許多酒後駕車造成意外事故之主因之一（台北醫學
      院附設醫院精神科蔡尚穎主任論文「酒精對人體生理與行為之影響」參照），
      亦為刑法修正增訂第一百八十五條之三之立法理由。次按，許多研究指出呼氣
      酒精濃度達每公升０．二五毫克以上或血液中酒精濃度達０．０五％（五０
      mg/dl） 以上，將使其複雜技巧障礙、駕駛能力變壞肇事率比未飲酒時高二倍
      （參見司法院第四十五、第四十六期司法業務研究會研究專輯刑事法律專題研
      究（十七）第三０七頁，中央警察大學交通學系暨交通管理研究所蔡中志——
      對飲酒不能安全駕駛之執法研究）。再者，道路交通安全規則第一百十四條第
      二款規定，汽車駕駛人飲酒後吐氣所含酒精成份（即濃度）超過每公升０．二
      五毫克以上者，不得駕車，即是基於酒精對人體中樞神經系統有麻醉作用，為
      維護安全駕駛，而為之禁止規定。另刑法第一百八十五條之三所稱服用酒類或
      其他相類之物，不能安全駕駛動力交通工具之公共危險條款，則屬抽象危險犯
      之規定，此種抽象危險犯係伴隨飲酒過量駕車之行為而當然成立。換言之，只
      需客觀上有此種行為出現，危險即視為存在，是否果真肇事，並不影響公共危
      險罪責之成立，然如確實因之駕車肇事，其刑責之明顯性，自更不待言。又參
      考德國、美國之認定標準，對於酒精濃度呼氣已達每公升０．五五毫克或血液
      濃度達０．一一％以上，肇事率為一般正常人之十倍，認為已達「不能安全駕
      駛」之標準；至於上揭數值以下之行為，如輔以其他客觀事實得作為「不能安
      全駕駛」之判斷，亦認為應依刑法第一百八十五條之三之規定移送法辦處以刑
      罰，此有法務部八十八年五月十八日法八八檢字第００一六六九號函可資參照
      。從而，被告駕車肇事後，經警測得其吐氣之酒精濃度尚達每公升一點零八毫
      克，遠超法務部所定之每公升０．五五毫克之標準，參照上開說明即可知被告
      縱有優越之駕駛技巧可閃避道路之障礙，然有酒後駕駛能力降低之情形，而依
      前述道路交通安全規則之規定本不得駕車，被告係有駕照之人，對上開規定知
      之甚熟，竟酒醉駕車，且疏未注意車前狀況，致相繼撞擊被害人丙○○、黃吳
      梅雀，足證被告當時酒後之注意力已無法集中，飲酒後確已影響其判斷力及肢
      體協調能力，故被告當時業已陷於不能安全駕駛之程度甚明。綜上所述此部分
      事證已臻明確，被告酒後駕車之公共危險犯行，堪予認定。
（二）被告過失致黃吳梅雀於死部分：被告對此迭於警訊、原審偵審及本院審理時供
      承不諱，並經證人甲○○、陳映琦證述被害人係因上訴人駕駛車輛撞擊乙情屬
      實（偵查卷第一一０至一一二頁），另有前揭道路交通事故調查報告表、台南
      市警察局處理交通事故紀錄表、現場照片二十七幀（相驗卷第十二、十六至十
      九頁、原審卷第九四至一０二頁）可資佐證，是被告前開自白應可採信。而被
      害人因本件車禍死亡，業經臺灣臺南地方法院檢察署檢察官督同檢驗員相驗明
      確，並製有相驗筆錄、相驗屍體證明書、驗斷書在卷可憑（相驗卷第二二至三
      九頁），足見被害人確係因被告駕駛之前揭自小客車前保險桿撞擊受傷致死至
      明。再者，被害人因於肇事當時受有左側前額、顳部及右顴部挫擦傷、腹部腫
      脹、左側腹股溝處撞挫裂傷併周圍組織皮下撕裂傷 (似妊娠挫傷）、右腰臀側
      淤傷、雙肱骨骨折、左股骨骨折、左膝撞挫傷併骨折及左小腿外側挫淤傷，右
      大腿內側大面積挫淤傷等傷害，送醫後仍因全身多發性骨折併出血性休克於當
      日二十一時許不治死亡，此有奇美醫院病例摘要表、病歷、救護紀錄表、急診
      護理記錄單（偵查卷第八十至八七、八九、九三頁、原審卷第一七六至一七七
      頁）在卷可稽，被害人於被告肇事後已陷入無自救能力之狀態應無疑義。
（三）按汽車行駛時，駕駛人應注意車前狀況，並隨時採取必要之安全措施；次按駕
      駛人駕駛汽車，應遵守道路交通標誌、標線、號誌之指示；再按汽車除行駛於
      單行道或指定行駛於左側車道外，在未劃標線之道路，應靠右行駛，道路交通
      安全規則第九十四條第三項、第九十條前段、第九十五條前段，分別定有明文
      。本件被告駕車於上開道路行駛時，理應注意前開道路交通安全規則，而案發
      當時天候晴朗、夜間有照明、柏油路面、路面乾燥、無缺陷、道路上未有任何
      障礙物、視距復屬良好等情形以觀，此有前揭台南市○○○道路交通事故調查
      報告表載明可考，據此判斷，客觀上並無不能注意之情事，竟疏於注意車前狀
      況，貿然行駛，致與被害人黃吳梅雀所騎乘之腳踏車相撞，是被告之駕駛行為
      ，顯有過失至明。又本件被害人係因此次車禍而受有如事實欄所載之傷害，進
      而生死亡之結果，故被告之過失駕車行為，與被害人之死亡結果間，客觀上衡
      之，復具有相當因果關係甚明，從而，本件事證已甚明確，被告過失致死之犯
      行堪予認定。
（四）被告撞傷被害人丙○○後肇事逃逸部分：被告撞及被害人丙○○肇事後未下車
      察看，或採取其他必要之救護措施，而逕行駕車離開現場之事實亦為被告所不
      否認，惟其於本院審理時辯稱：我當時酒醉不省人事，只感覺輕輕碰撞到云云
      。然查，被害人丙○○業於偵查中到庭指訴：「九十年五月十三日下午五點多
      近六點時，我騎ＯＳＡ─七七八號機車，由北向南方向行駛在長溪路二段，車
      速約二、三十公里，忽然有一台車由南往北方向一直往我方向偏駛過來，他車
      的後視鏡擦撞我的機車車身，我人車往左邊倒地，我左手、左腳、頭部倒地有
      流血：：：」等語綦詳（見偵查卷第五四頁背面），而當場目擊上訴人肇事之
      證人鄭獻童於警訊中亦證稱：「我有看見事故經過情形，有一自小客車沿長溪
      路北向南逆向行駛至事故地點，與對向行駛的重機車發生碰撞後，自小客車減
      速繼續往前行駛，我立刻跑到該自小客車左側前座處要攔下該自小客車，但駕
      駛人均不理會，也不停車，繼續慢慢的駛離，我立刻向長安派出所報案」、「
      車號是Ｓ三─四四五六號富豪牌綠色自小客車，我記下車號提供給派出所」等
      語（見偵查卷第一０七至一０八頁），再參諸上開現場照片被告所駕駛之自小
      客車左照後鏡斷裂，足見被告與丙○○發生碰撞之力非小，衡情以觀，可知被
      告明知與他人發生碰撞，縱使碰撞力道不大，衡情駕駛人理會停車查看，況被
      害人所騎乘之重型機車倒地亦會發生聲響而引人注意，且證人鄭獻童於肇事時
      現場試圖繞到被告所駕駛之自小客車左側攔下被告車輛，此屬近在咫尺之距離
      ，被告自難諉為不知，足徵被告明知丙○○與之發生碰撞後人車倒地受有前揭
      傷害，而畏罪駕車逃逸，是被告上開所辯有悖常情，顯係臨訟卸責之詞，無足
      採信。
（五）被告撞及被害人黃吳梅雀後涉及肇事逃逸部分：被告於本院審理時辯稱：我當
      時酒醉了，知道有撞到東西，也有下車來看，但只有看到腳踏車躺臥路面，沒
      有看到人，我就再上車了云云。惟查，證人甲○○於警訊中證稱：「當時我在
      家裡（台南市○○路○段二七五巷五號）三樓拜拜，突然聽到撞擊聲，我查看
      時，看見事故地點有一腳踏車被撞倒在路上，肇事自小客車撞衝入田裡（大約
      在保險桿掉落位置），而有一婦人倒臥在路旁水溝內，當時自小客駕駛人下車
      跑到傷者旁邊（離傷者不到一公尺）查看後，立即又跑步回車上，開車要駛離
      」、「我在自小客駕駛人在傷者旁邊時，立即跑步到現場看見自小客駕駛人剛
      上車要駛離，時間大約在一至二分鐘」、「未看見車號但是富豪牌綠色自小客
      車」（見偵查卷第一０九至一一０頁）；於偵查中亦證稱：「當時我在家中三
      樓拜拜，聽到撞擊聲，我探頭察看，一台富豪汽車從左手邊慢慢往右邊開，開
      入田裡，然後停車，有一男子下車，然後走到左邊傷者旁邊，我想說他會報警
      處理，我下樓走到一樓，我剛走出門就看那男子跑回車上開車走了。剛好陳映
      琦開車經過，我跟他講剛才與你會車之自小客車撞到腳踏車騎士，陳某要我報
      案，他要去追那台自小客車」（見偵查卷第一四六頁背面）等語。證人陳映琦
      於警訊中證稱：「我駕駛自小客車由公學路西向東行駛至右記地點，見到一部
      由乙○○所駕駛之Ｓ三─四四五六號自小客車由我左側空地作北向南倒車，車
      子嚴重受損．我和該車相會後向前行駛約二十公尺處見到一部腳踏車倒於路旁
      ，我馬上下車查看，看見右前路旁倒一位婦人，我馬上迴車追該Ｓ三─四四五
      六號自小客車」，於偵查中亦證述：「我看到一台富豪汽車由田埂倒車出來，
      前保險桿掉落後行李箱掀起，擋風玻璃破裂，又看道路上有一台腳踏車，我覺
      得可疑，就下車在田埂處發現一婦女傷者，剛好甲○○過來說那台富豪車是肇
      事車，我就迴車去追肇事車，肇事車走上快速道路，但行車不穩走走停停，我
      就記下車號向一一０報案且我還跟蹤他到西港鄉溪埔寮，告訴一一０警察前來
      逮捕肇事者」等語，再觀之上開現場照片被告所駕駛之自小客車前保險桿掉落
      、前擋風玻璃左邊嚴重破裂，以及被害人黃吳梅雀所騎乘之腳踏車前輪輪圈變
      形內胎外爆等情，足見被告係與被害人迎面對撞，撞擊力道甚大，衡情被告當
      知發生車禍，理應下車查看，尋覓撞擊之物件或人，始不違反常理，況徵之證
      人即台南市消防局安和分隊隊員黃遠華及連明坤於原審審理中均證稱：「被害
      人（指黃吳梅雀）在現場，目標很明確，到現場一看就知道」等語，以及證人
      甲○○亦證稱：「我看到被告是走到傷者（指黃吳梅雀）旁邊稍做停頓之後，
      又回他的車子開走了」等語（原審卷第四三、四五頁），足見被告已走至距黃
      吳梅雀約一公尺處，對於黃吳梅雀倒臥田埂且受有傷害之情，應顯而易見，是
      被告上開所辯顯係事後畏罪卸責之詞，無足採信。從而，被告既明知其撞及黃
      吳梅雀，致其人車倒地而受有前揭傷害，卻未施以適當之救護即逕行逃逸，此
      部分肇事逃逸犯行亦足認定。
    綜上所述，交互參研，被告前開所辯顯係事後畏罪之詞，不足採信，本件事證明
    確，其犯行應堪認定。
二、按刑法第二百七十六條第一項之過失致人於死罪及同法第二百八十四條第一項之
    過失傷害罪，係針對行為人應注意、能注意、而不注意之過失行為予以非難，而
    新增訂之同法第一百八十五條之四肇事致人死傷逃逸罪，則以處罰肇事後逃逸之
    駕駛人為目的，俾促使駕駛人於肇事後能對被害人即時救護，以減少死傷，是該
    罪之成立祇以行為人有駕駛動力交通工具肇事，致人死傷而逃逸之事實為已足，
    至行為人之肇事有否過失，則非所問，二者之立法目的及犯罪構成要件截然不同
    ，且駕駛人之肇事逃逸，係在其過失行為發生後，為規避責任，乃另行起意之另
    一行為，故行為人之過失犯行與其肇事致人死傷而逃逸之行為，應屬併罰關係。
    而刑法第一百八十五條之四肇事致人死傷逃逸罪，並不以被害人為無自救能力人
    為必要，肇事致人死亡而逃逸之情形，亦無成立刑法第二百九十四條第一項遺棄
    罪餘地，係因兩相比較刑法第一百八十五條之四肇事致人死傷逃逸罪之構成要件
    ，較同法第二百九十四條第一項遺棄罪為寬，且前者之法定刑度係參考後者而定
    ，立法目的似有意將駕駛動力交通工具肇事致人受傷而逃逸行為之處罰，以前者
    之規定取代後者之意，且就肇事致人死亡而逃逸者，亦依該罪科以刑責，俾促使
    駕駛人於肇事後能對被害人即時救護，以減少死傷。則在駕駛動力交通工具肇事
    ，致人受傷，使陷於無自救能力而逃逸之情形，該刑法第一百八十五條之四固為
    同法第二百九十四條第一項之特別規定，而應優先適用，然同法第二百九十四條
    第二項之遺棄因而致人於死（重傷）罪，係就同條第一項之遺棄行為而致生死亡
    或重傷之加重結果為處罰，為該遺棄罪之加重結果犯規定，是在駕駛動力交通工
    具肇事致人受傷，使陷於無自救能力而逃逸之情形，倘被害人因其逃逸，致發生
    客觀上能預見而不預見之重傷或死亡之加重結果者，自應對行為人之肇事逃逸行
    為，論以該遺棄之加重結果犯罪責，而非同法第一百八十五條之四肇事致人受傷
    逃逸罪所可取代（最高法院八十八年度台上字第七三九六號判決參照）。換言之
    ，若非因肇事後逃逸遺棄無自救能力之被害人，被害人因遺棄未加救護致死者，
    不應以刑法第二九四條第二項相繩。另按汽車駕駛人，駕駛汽車肇事致人受傷或
    死亡，應即採取救護或其他必要措施，並向警察機關報告，不得駛離。道路交通
    管理處罰條例第六十二條第一項前段定有明文，查被告於肇事後，已預見被害人
    傷重而無法自行移動，為無自救力之人，被告竟違反上揭之救護義務，逕行駕車
    逃逸，其雖不因被害人丙○○、黃吳梅雀有路人鄭獻童、甲○○之救助而得免違
    背義務之遺棄罪。惟刑法第一百八十五條之四肇事致人死傷逃逸罪，與同法第二
    百九十四條第一項違背義務遺棄無自救能力之人罪間，有特別吸收關係存在，應
    僅論以刑法第一百八十五條之四之肇事逃逸罪，揆諸前揭最高法院判決意旨亦同
    此見解。此外，公訴人認其向奇美醫院函查，據急診部醫師吳澤民函復『六十八
    歲女性病人於九十年五月十三日下午七時送入急診，全身多處骨折，意識昏迷，
    有生命徵象，起始血壓１１５／８５毫米汞柱，因多處骨折，有大量失血之之可
    能，故予以大量輸液及輸血，不幸地，病人病情急速惡化，血壓快速下降合併心
    肺衰竭經急救無效』，並有黃吳梅雀之病歷資料一份在卷可查。準此而言，被告
    自小客車肇事時，被害人黃吳梅雀時仍未當場死亡，故被告此時依法令（道路交
    通管理處罰條例第六十二條第一項）對黃吳梅雀負有救助義務，而立於保證人地
位。至被害人黃吳梅雀因被告車禍肇事後遺棄致受有全身多發性骨折併出血而出
    血性休克死亡，亦經檢察官督同法醫師相驗屬實，並有勘驗筆錄、驗斷書、相驗
    屍體證明書附卷足憑。此外，尚有道路交通事故調查報告表及現場蒐證照片等件
    足佐。綜上，被告未對傷者黃吳梅雀救助並遺棄之，因而致黃吳梅雀於死，其所
    涉遺棄致死犯嫌洵堪認定等語，因認被告涉有刑法第二百八十四條第一項之過失
    傷害及同法第二百九十四條第二項之遺棄致死罪嫌。然查，遺棄致死罪之構成須
    以行為人之過失行為致被害人受傷，因行為人違背其救助之義務，致使被害人生
    死亡之加重結果始足當之，倘行為人縱未違背其救助之義務，被害人仍不免生死
    亡之結果，今行為人竟而違背其救助之義務，被害人縱生死亡之結果，亦不符遺
    棄致死之構成要件。今被告於九十年五月十三日晚十八時十分許撞及被害人黃吳
    梅雀後，旋即經證人甲○○發覺，被告下車查看約一至二分鐘後駕車逃逸，嗣後
    甲○○並於十八時二十八分報警，延誤送醫之時間雖約為十六分鐘許，然經本院
    函查黃吳梅雀之病歷資料，黃吳梅雀經送醫急診時為多處創傷併出血性休克狀態
    ，有右腦出血、雙胸骨開放性骨折、左股骨骨折、右脛骨骨折、骨盆骨折、低血
    容性休克等情形，因到院急救前已休克加上患者本身年齡偏高（達六十八歲）無
    法預估實際出血量，有台南市警察局南市九十警勤字第三五二九一號函、臺南市
    警察局勤務指揮中心（一一０）受理各類案件記錄表、奇美醫院病例摘要（原審
    卷第一三一至一三二頁）附卷可考，而被害人係因大量出血以致休克死亡，足認
    黃吳梅雀縱即時經被告送醫治療，醫院亦無法控制其出血量，亦將因傷重而不免
    生死亡之結果，尚非因被告遺棄行為所致，是應以變更起訴法條。
三、核被告乙○○上開所為，應係犯刑法第一百八十五條之三之酒醉駕車罪、第二百
    七十六條第一項之過失致死罪及同法第一百八十五條之四之致人受傷而駕車肇事
    逃逸、致人死亡而駕車逃逸罪。被告所犯上開四罪，其中過失致人於死罪為過失
    犯，另外三罪酒醉駕車、致人受傷而逃逸、致人死亡而逃逸則為故意犯，然三者
    行為互異、犯意個別，自均應分論併罰之。又按刑法第一百八十五條之三之酒醉
    駕車罪之立法意旨本就對行為人因酒醉致精神耗弱以致駕駛能力降低，進而肇事
    之行為所為之處罰，被告反主張以精神耗弱為由請求減輕其刑核與該立法意旨相
    違。被告所犯過失致人於死罪，係因無駕駛執照及酒醉駕車肇事因而致人死亡，
    且依法應負刑事責任，故應依道路交通管理處罰條例第八十六條第一項之規定，
    加重其刑。
四、原審認被告之罪證明確，因予適用道路交通管理處罰條例第八十六條第一項，刑
    事訴訟法第三百條，刑法第一百八十五條之三、第一百八十五條之四、第二百七
    十六條第一項、第五十一條第五款，罰金罰鍰提高標準條例第一條前段等規定，
    並審酌被告犯罪之動機、目的、手段，其生活狀況、智識程度，與本件犯罪所生
    之危險、損害，及被告犯罪後仍矯言掩飾犯行，不知悔改等情，且與被害人之親
    屬，就民事損害賠償事宜達成和解等一切情狀，有卷附之撤回告訴狀一紙足參，
    分別量處上訴人服用酒類，不能安全駕駛動力交通工具而駕駛，處有期徒刑三月
    ，又因過失致人於死，處有期徒刑七月，又駕駛道路交通工具肇事，致人受傷而
    逃逸，處有期徒刑七月，又駕駛動力交通工具肇事，致人死亡而逃逸，處有期徒
    刑九月，並諭知應執行有期徒刑二年。本院經核原判決認事用法均無不當，被告
    上訴意旨認原判決認事用法俱有違誤，為無理由，應予駁回。
據上論斷，應依刑事訴訟法第三百六十八條，判決如主文。
中    華    民    國      九十一      年      八      月      二十      日
                                  臺灣高等法院臺南分院刑事第五庭
                                      審判長法官  鄭    文    肅
                                            法官  黃    三    哲
                                            法官  王    浦    傑
右正本證明與原本無異。
如不服本判決，應於判決送達後十日內向本院提出上訴狀，其未敘述理由者並應於提
出上訴狀後十日內向本院補提理由書（應附繕本)。
                                      法院書記官  蔡    振    豐
中    華    民    國      九十一      年      八      月      二十二    日
附錄：本判決論罪科刑法條
刑法第一百八十五條之三
服用毒品、麻醉藥品、酒類或其他相類之物，不能安全駕駛動力交通工具而駕駛者，
處一年以下有期徒刑、拘役或三萬元以下罰金。
中華民國刑法第一百八十五條之四
駕駛動力交通工具肇事，致人死傷而逃逸者，處六月以上五年以下有期徒刑。
中華民國刑法第二百七十六條第一項
 (過失致死罪)
因過失致人於死者，處二年以下有期徒刑、拘役或二千元以下罰金。
